【裁判字號】    98,抗,82
【裁判日期】    980304
【裁判案由】    聲請減刑及定應執行刑
【裁判全文】
臺灣高等法院高雄分院刑事裁定            98年度抗字第82號
抗告人即
受  刑  人  甲○○
                    （現於臺灣臺南監獄執行中）
上列抗告人因減刑及定執行刑案件，不服臺灣高雄地方法院中華
民國98年1 月23日裁定（98年度聲減字第8 號），提起抗告，本
院裁定如下：
    主  文
抗告駁回。
    理  由
一、本件抗告意旨略以：抗告人即受刑人甲○○（下稱抗告人）
    所犯如附表編號1 至3 所示之罪業已執行完畢，僅附表編號
    4 所示之罪尚未執行完畢，煩請就該尚未執行完畢之罪早日
    執行。
二、原裁定意旨略以：抗告人於附表所列日期犯施用第一級毒品
    等4 罪，經判處如附表所列之刑確定在案，茲檢察官以其附
    表編號1 至3 所示之罪之犯罪時間，均在民國96年4 月24日
    以前，所犯各罪，均合於減刑條件，均聲請予以減刑，並聲
    請與附表編號4 之罪減刑後所處之刑，定其應執行之刑，經
    核尚無不合，應予准許。
三、經查：
  (一)按「經依法定其應執行刑確定後，既係數罪併合執行應執行
    刑，茍該所定執行刑未執行完畢，則各該宣告數罪之刑自屬
    均未執行完畢，至已執行部分刑期之扣除，乃刑之執行問題
    ，亦不能據此即謂該部分之罪已執行完畢」（最高法院97年
    度臺非字第550 號判決意旨參照）。「數罪併罰而合於定其
    應執行之刑之案件，其各罪判決均係宣告刑，並非執行刑，
    縱令各案中一部分犯罪之宣告刑在形式上已經執行，仍應依
    法聲請犯罪事實最後判決之法院裁定定其應執行之刑，然後
    再依所裁定之執行刑，換發指揮書併合執行，其前已執行之
    有期徒刑部分，僅應予扣除而不能認為已執行完畢，在所裁
    定之執行刑尚未執行完畢前，各案之宣告刑不發生執行完畢
    之問題。... 檢察官聲請原審法院就該罪裁定減刑，並與編
    號1 之罪合併定其應執行之刑，應無不合。原審為裁定失察
    ，誤認該附表編號2 所示之罪因其行刑權時效已經屆滿，非
    減刑之對象，與附表編號1 部分不生定應執行刑問題，乃將
    原審法院於96年11月16日所為此部分減刑及定應執行刑之裁
    定撤銷，駁回檢察官就附表編號1 、2 部分所為聲請減刑及
    定應執行刑之聲請，自有適用法則不當之違背法令」（最高
    法院97年度台上字第138 號判決意旨參照）。
  (二)次按「犯罪在中華民國96年4 月24四日以前者，除本條例另
    有規定外，依下列規定減刑；一死刑減為無期徒刑。二無期
    徒刑減為有期徒刑20年。三有期徒刑、拘役或罰金，減其刑
    期或金額二分之一。緩刑或假釋中之人犯，於本條例施行之
    日起，視為已依前項規定減其宣告刑，毋庸聲請裁定減刑。
    但經撤銷緩刑之宣告或假釋者，仍應依本條例規定聲請裁定
    減刑」、「依本條例應減刑之罪，已經判決確定尚未執行或
    執行未完畢者，由檢察官或應減刑之人犯聲請最後審理事實
    之法院裁定之」、「本條例自中華民國96年7 月16日施行」
    ，中華民國96年罪犯減刑條例第2 條、第8 條第1 項、第16
    條分別定有明文。從而，依該條例應減刑之案件，於96年7
    月16日減刑條例施行時，已經判決確定尚未執行或執行未完
    畢之案件，檢察官或應減刑人犯即可聲請法院裁定減刑。質
    言之，是否已經執行完畢，應以96年7 月16日（中華民國96
    年罪犯減刑條例施行時）是否已經執行完畢為判斷之基準，
    而非以法院繫屬或裁定時為準。
  (三)又「數罪併罰，分別宣告其罪之刑，依下列各款定其應執行
    者：五宣告多數有期徒刑者，於各刑中之最長期以上，各刑
    合併之刑期以下，定其刑期。但不得逾30年。」刑法第51條
    第5 款定有明文。又「數罪併罰已定執行刑案件，如數罪均
    應減刑者，於減刑後另定執行刑時，宜定為原定執行刑之二
    分之一。」法院辦理96年減刑案件應行注意事項第15點亦有
    明文。再按法律上屬於自由裁量之事項，有其外部性界限及
    內部性界限，並非概無拘束。依據法律之具體規定，法院應
    在其範圍選擇為適當之裁判者，為外部性界限；而法院為裁
    判時，應考量法律之目的，及法律秩序之理念所在者，為內
    部性界限。法院為裁判時，二者均不得有所踰越。在數罪併
    罰，有二裁判以上，定其應執行之刑時，固屬於法院自由裁
    量之事項，然仍應受前揭外部性界限及內部性界限之拘束（
    最高法院80年度台非字第473 號判例、94年度台非字第233
    號判決意旨參照）。
  (四)抗告人因犯如附表所示施用第一級毒品等4 罪，經原審法院
    及臺灣臺中地方法院先後判處如附表所示之刑，均經確定在
    案（附表編號1 至3 之罪未經減刑前，曾經原審法院以93年
    度聲字第1207號定應執行刑為有徒刑2 年確定，並經執行完
    畢在案，此有上開裁定、執行指揮書及臺灣高等法院被告前
    案紀錄表各1 份在卷可稽）。其中附表編號1 至3 所示之罪
    之犯罪時間，均係在96年4 月24日以前，所犯各罪，均合於
    減刑條件，爰均依中華民國96年罪犯減刑條例之規定予以減
    刑。又附表編號1 至4 所示4 罪，係數罪併罰而合於定其應
    執行之刑之案件，其各罪判決均係宣告刑，並非執行刑，縱
    令附表編號1 至3 所示3 罪之宣告刑在形式上已經執行，基
    於抗告人之利益，仍應與附表編號4 之罪所處之刑定其應執
    行之刑，然後再依所裁定之執行刑，換發指揮書併合執行，
    其前已執行之附表編號1 至3 所示3 罪之宣告刑部分，僅應
    予扣除而不能認為已執行完畢，在所裁定之執行刑尚未執行
    完畢前，各案之宣告刑不發生執行完畢之問題。
四、原審因而依中華民國96年罪犯減刑條例第2 條第1 項第3 款
    、第8 條第1 項、第9 條、第10條第1 項，修正前刑法第41
    條第1 項前段、第2 項、第53條、第51條第5 款，修正前罰
    金罰鍰提高標準條例第2 條規定，裁定抗告人所犯附表編號
    1 至3 所示3 罪，均減刑如附表編號1 至3 所示，並與附表
    編號4之 罪減刑後所處之刑，定其應執行之刑為有期徒刑1
    年2 月，並諭知如易科罰金以銀元3 百元即新臺幣9 百元折
    算1 日，此項裁量並未踰越前揭所示外部性界限及內部性界
    限，經核尚無不合。抗告意旨認附表編號1 至3 所示之罪業
    已執行完畢，不應再定應執行之刑，而指摘原審裁定不當，
    為無理由，應予駁回。
五、據上論結，應依刑事訴訟法第412條，裁定如主文。
中    華    民    國    98    年    3     月    4     日
                  刑事第七庭    審判長法  官 莊飛宗
                                      法  官 邱明弘
                                      法  官 孫啟強
以上正本證明與原本無異。
如不服本裁定應於送達後5 日內向本院提出抗告狀。
中    華    民    國    98    年    3     月    4     日
                                      書記官 黃富美
附表：
┌──────┬─────────┬─────────┬───────┬─────────┐
│編       號 │       一         │       二         │      三      │        四        │
├──────┼─────────┼─────────┼───────┼─────────┤
│罪       名 │竊盜              │施用第一級毒品    │施用第二級毒品│詐欺              │
│            │                  │                  │              │                  │
├──────┼─────────┼─────────┼───────┼─────────┤
│宣   告  刑 │有期徒刑5月       │有期徒刑1年       │有期徒刑10月  │有期徒刑6 月，減為│
│            │                  │                  │              │有期徒刑3 月      │
├──────┼─────────┼─────────┼───────┼─────────┤
│犯 罪 終了日│ 92.4.8           │92年5 月10日14時10│同左          │92.4.17           │
│            │                  │分許回溯24小時內之│              │                  │
│            │                  │某日              │              │                  │
├──────┼─────────┼─────────┼───────┼─────────┤
│偵 查 機 關 │高雄地檢92年度偵字│高雄地檢92年度毒偵│同左          │臺中地檢96年度偵字│
│年 度 案 號 │第8171號          │字第1311、2249 、 │              │第1151號          │
│            │                  │2968號            │              │                  │
├───┬──┼─────────┼─────────┼───────┼─────────┤
│      │法院│高雄地院          │  同左            │同左          │臺中地院          │
│      ├──┼─────────┼─────────┼───────┼─────────┤
│最  後│案號│92年度易字第1247號│92年度訴字第1155號│同左          │97年度簡字第709 號│
│      │    │                  │                  │              │                  │
│事實審├──┼─────────┼─────────┼───────┼─────────┤
│      │判決│92.6.24           │92.9.18           │同左          │97.7.7            │
│      │日期│                  │                  │              │                  │
├───┼──┼─────────┼─────────┼───────┼─────────┤
│      │法院│高雄地院          │  同左            │同左          │臺中地院          │
│      ├──┼─────────┼─────────┼───────┼─────────┤
│確  定│案號│92年易字第1247號  │92年度訴字第1155號│同左          │97年度簡字第709 號│
│判  決│    │                  │                  │              │                  │
│      ├──┼─────────┼─────────┼───────┼─────────┤
│      │日期│92.9.18           │92.10.17          │同左          │97.8.4            │
├───┴──┼─────────┼─────────┼───────┼─────────┤
│所犯法條    │刑法第320條第1項  │毒品危害防制條例第│毒品危害防制條│刑法第339 條第1 項│
│            │                  │10條第1 項        │例第10條第2 項│、第30條第1項     │
│            │                  │                  │              │                  │
├──────┼─────────┼─────────┼───────┼─────────┤
│減刑後刑度  │有期徒刑2 月又15日│有期徒刑6月，如易 │有期徒刑5 月，│有期徒刑3 月，如易│
│            │，如易科罰金，以銀│科罰金，以銀元300 │如易科罰金，以│科罰金，以銀元300 │
│            │元300 元即新臺幣90│元即新臺幣900 元折│銀元300 元即新│元即新臺幣900 元折│
│            │0 元折算1日。     │算1日。           │臺幣900 元折算│算1日。           │
│            │                  │                  │1日。         │                  │
├──────┼─────────┼─────────┼───────┼─────────┤
│備      考  │                  │                  │              │                  │
└──────┴─────────┴─────────┴───────┴─────────┘


司法院資訊處製作；財團法人民間司法改革基金會備份。
